臺灣新竹地方法院刑事判決
                                      111年度訴字第479號
公  訴  人  臺灣新竹地方檢察署檢察官
被      告  張瑞菊


上列被告因違反森林法案件，經檢察官提起公訴（111年度偵字
第4421號），被告於本院準備程序為有罪之陳述，經本院裁定進
行簡式審判程序獨任審理，判決如下：
    主  文
甲○○犯森林法第五十一條第一項之於他人林地內擅自墾殖占用罪
，處有期徒刑參月，如易科罰金，以新臺幣壹仟元折算壹日。緩
刑貳年，緩刑期間付保護管束，並應於本判決確定之日起壹年內
，接受法治教育課程貳場次。
    事  實
一、甲○○明知坐落新竹縣○○鄉○○段000000地號土地，係行政院農
    業委員會林務局新竹林區管理處所管理之國有林地，未經同
    意不得擅自墾殖、占用。詎甲○○竟基於未經同意擅自墾殖、
    占用之犯意，自民國110年4月間某日起，在系爭土地搭設棚
    架及施肥種植蔬果，而擅自墾殖占用面積達192.83平方公尺
    。嗣林務局新竹林區管理處森林護管員張勝樟於111年1月6
    日至上址巡視時發現，始悉上情。
二、案經行政院農業委員會林務局新竹林區管理處訴由內政部警
    政署保安警察第七總隊第五大隊報請臺灣新竹地方檢察署檢
    察官偵查起訴。
    理  由
一、本件被告甲○○所犯之罪，並非法定刑為死刑、無期徒刑或最
    輕本刑3 年以上有期徒刑之罪，亦非高等法院管轄第一審之
    案件，而被告於準備程序進行中就被訴事實均為有罪之陳述
    ，經本院告知簡式審判程序之旨，並聽取檢察官及被告之意
    見後，本院乃依刑事訴訟法第273 條之1 第1 項規定，裁定
    進行簡式審判程序，合先敘明。
二、訊據被告就上開於國有林地內擅自墾殖占用犯行，迭於警詢
    及偵查中、本院準備及審理程序時均坦承不諱（見偵卷第6-
    8頁、第26-26頁反面；本院卷第28頁、第32頁），並有證人
    即林務局新竹林區管理處森林護管員張勝樟於警詢中之證述
    可證（見偵卷第9-10頁反面），復有員警偵查報告(見偵卷
    第5頁)、會勘紀錄暨現場照片(見偵卷第11-12-1頁)、行政
    院農業委員會林務局新竹林區管理處110年12月21日竹東字
    第1102592360號書函暨所檢附之土地建物及地籍圖查詢資料
    及現場照片(見偵卷第13頁、第15-16頁、第17頁反面)、行
    政院農業委員會林務局新竹林區管理處111年4月11日竹政字
    第1112310594號函暨所檢附之森林被害告訴書、土地建物及
    地籍圖查詢資料、測量空照圖及現場勘查照片(見偵卷第29-
    33頁)、行政院農業委員會林務局新竹林區管理處111年8月9
    日竹政字第1112311459號函暨所檢附之現場照片(見本院訴
    字卷第21-24頁)等附卷可稽，足認被告之自白與事實相符，
    本件犯行至堪認定，應依法論科。
三、按森林法第51條第1項規定「於他人森林或林地內，擅自墾
    殖或占用者，處6月以上5年以下有期徒刑，得併科新臺幣60
    萬元以下罰金」；又於他人林地內擅自墾殖、占用之舉，其
    性質亦與竊佔相當，而森林法第51條第1項為刑法第320條第
    2項之特別規定，依特別法優於普通法之法律競合關係，自
    應依森林法第51條第1項規定論處。是核被告所為，係犯森
    林法第51條第1項之於他人林地內擅自墾殖占用罪。
四、刑事審判旨在實現刑罰權之分配正義，故法院對有罪被告之
    科刑，應符合罪刑相當之原則，使輕重得宜，罰當其罪，以
    契合社會之法律感情，此所以刑法第57條明定科刑時應審酌
    一切情狀，尤應注意該條所列10款事項以為科刑輕重之標準
    ，並於同法第59條賦予法院以裁量權，如認「犯罪之情狀可
    憫恕，認科以最低度刑仍嫌過重者，得酌量減輕其刑」。而
    刑法第59條規定犯罪之情狀可憫恕者，得酌量減輕其刑，其
    所謂「犯罪之情狀」，與同法第57條規定科刑時應審酌之一
    切情狀，並非有截然不同之領域，於裁判上酌減其刑時，應
    就犯罪一切情狀（包括第57條所列舉之10款事項），予以全
    盤考量，審酌其犯罪有無可憫恕之事由（即有無特殊之原因
    與環境，在客觀上足以引起一般同情，以及宣告法定低度刑
    ，是否仍嫌過重等），以為判斷。查被告明知土地為他人所
    有，竟未徵詢土地所有權人之同意，即擅自搭設棚架及施肥
    種植蔬果，破壞林地原有地貌，其行雖值非難，但考量被告
    佔用面積及期間，又已將佔用部分清除完畢，本院認本件縱
    科處森林法第51條第1 項之最輕法定本刑，猶嫌過重，難謂
    符合罪刑相當性及比例原則，實屬情輕法重，在客觀上足以
    引起一般之同情，顯有情堪憫恕之處，爰依刑法第59條之規
    定，減輕其刑。
五、爰審酌被告未經同意擅自墾殖、占用國有林地，破壞原有植
    生環境、地貌，有害自然生態之永續經營，所為殊值非難；
    惟念及其犯後態度，業將現場墾殖物及占用棚架均清除完畢
    ，有行政院農業委員會林務局新竹林區管理處111年8月9日
    竹政字第1112311459號函暨所檢附之現場照片存卷可查(見
    本院訴字卷第21-24頁)，兼衡被告自承教育程度為國小畢業
    ，案發時賣麵維生，目前無業且身體狀況不佳，在家照顧先
    生，無未成年子女，經濟狀況仰賴小孩扶養及老人年金，暨
    其犯罪之動機、目的、情節等一切情狀，量處如主文所示之
    刑，並諭知易科罰金之折算標準。
六、查被告前未曾因故意犯罪而受有期徒刑以上刑之宣告，此有
    臺灣高等法院被告前案紀錄表各1份在卷足考，其因一時失
    慮致罹刑典，於偵審中均坦承犯罪，且墾殖占用面積非鉅，
    並已將現場墾殖物及占用棚架均清除完畢，已如前述，堪認
    被告確有悔意，經此偵審程序之教訓後應能知所警惕，信無
    再犯之虞，本院因認其所受宣告之刑以暫不執行為適當，爰
    依刑法第74條第1 項第1 款之規定，併予宣告緩刑如主文所
    示，以勵自新。惟為確保足使被告記取教訓暨培養正確法治
    觀念，以戒慎其行止，爰依刑法第93條第1 項第2 款、第74
    條第2 項第8 款之規定，諭知被告於緩刑期間付保護管束，
    及於本案判決確定之日起1年內接受2場次之法治教育課程。
    另倘被告於本案緩刑期間，違反上開所定負擔且情節重大，
    足認原緩刑之宣告難收預期之效果，而有執行刑罰之必要者
    ，依刑法第75條之1 第1 項第4 款規定，得撤銷其緩刑之宣
    告，附此敘明。　　　　
據上論斷，依刑事訴訟法第273 條之1 第1 項、第299 條第1 項
前段，判決如主文。
本案經檢察官王遠志提起公訴，檢察官馮品捷到庭執行職務。
中    華    民    國   111    年    10    月    7    日
                  刑事第六庭  法  官   林涵雯
以上正本證明與原本無異。
如不服本判決應於收受本判決後20日內向本院提出上訴書狀，上
訴書狀應敘述具體理由。上訴書狀未敘述上訴理由者，應於上訴
期間屆滿後20日內補提理由書狀於本院(均須按他造當事人之人
數附繕本 )「切勿逕送上級法院」。 
中　　華　　民　　國　　111 　年　　10　　月　　7 　　日
                              書記官   曾柏方